【裁判字號】    90,訴,2354
【裁判日期】    901204
【裁判案由】    偽造文書等
【裁判全文】
臺灣臺中地方法院刑事判決                          九十年度訴字第二三五四號
    公  訴  人  臺灣臺中地方法院檢察署檢察官
    被      告  丙○○
右列被告因偽造文書等案件，經檢察官提起公訴（九十年度偵字第一一八八號），本
院判決如左：
    主  文
丙○○無罪。
    理  由
一、公訴意旨略以：被告丙○○原名門秀芳，於民國八十二年九月間自任會首，招募
    民間互助會，會期自八十二年九月一日起至八十三年九月一日止，會員含會首共
    十三人，以一月為一期，每期會款二萬元，每月一日開標，採內標方式標會，嗣
    於八十三年八月一日，丙○○冒用會員乙○○之名義投標並得標，足以生損害於
    乙○○，並向活會會員甲○○偽稱係乙○○得標，使甲○○陷於錯誤而繳付活會
    會款一萬餘元，因認被告涉有刑法第二百十六條行使偽造之第二百二十條、第二
    百十條準私文書罪、同法第三百三十九條第一項之詐欺取財罪嫌云云。
二、按犯罪事實應依證據認定之，無證據不得推定其犯罪事實。不能證明被告犯罪者
    ，應諭知無罪之判決，刑事訴訟法第一百五十四條、第三百零一條第一項定有明
    文。又按刑事訴訟法上所謂認定犯罪事實之證據，係指足以認定被告確有犯罪行
    為之積極證據而言，該項證據自須適合於被告犯罪事實之認定，始得採為斷罪資
    料（參照最高法院二十九年上字第三一０五號判例），再按事實之認定，應憑證
    據，如未能發現相當證據，或證據不足以證明，自不得以推測或擬制之方法，以
    為裁判基礎（參照最高法院四十年台上字第八六號判例）。本件公訴人認被告丙○○涉有前揭犯行，無非以證人乙○○於偵查中到庭證稱其並無同意丙○○以其
    名義投標等語為其論據。
三、訊據被告丙○○堅決否認有以乙○○之名義冒標互助會之事實，辯稱：伊曾和甲○○合夥開設芙蓉坊髮廊，後來甲○○以六十萬元之代價將芙蓉坊髮廊全部頂讓
    給伊，並要求以會錢抵付前開六十萬元欠款，而不願再付會錢，所以甲○○只有
    付過二、三次的會錢給伊，伊因此將甲○○自該互助會予以剔除，甲○○有想要
    標會，但是伊跟他說錢都沒有給，不可以讓他標。因此到乙○○那會，已經是尾
    會了。所以乙○○是尾會，伊並未用乙○○的名義寫標單標會，後來伊跟乙○○
    說尾會錢無法收齊，伊會陸陸續續償還，至今總共還他六萬多元等語。經查，證
    人乙○○於九十年八月八日檢察官偵訊時證稱：「我沒有標到，本來要收尾會，
    但也沒收到，事後給我一張票，也拒絕往來。：：我沒有同意過丙○○借我名義
    標會」等語；又於九十年十月三十日本院訊問時證稱：「（問：是否同意丙○○
    在八十三年八月一日以你的名義去標會？）沒有。我是拿最後的尾會。」、「（
    問：當時如何標會？）被告當時有開店，我幾乎都是和她用電話聯絡，我個人沒
    有使用過標單。」、「（問：但是她口頭上說會將錢陸續陸續的還我，也確實有
    還我一點錢，已經還了六、七萬元了。會錢總共欠我二十六萬元。」等語。經核
    與被告丙○○辯稱：乙○○係尾會，且伊已償還六萬元乙節相符。次查，證人甲○○於本院九十年十一月二十日審理時到庭證稱：「八十三年八月一日我向丙○○說我要標會，丙○○跟我說八月一日的會已經被乙○○標走了，我實際上並沒
    有交付一萬元給丙○○，因為他欠我六十萬元，答應我每個月給我四萬元，就從
    會錢中抵掉。我九月一日要拿尾會的時候他說會已經散掉了，所以我沒有拿到。
    我們是到芙蓉坊髮廊口頭談，八月一日那次我們有寫標單。：：：我是第三期的
    時候跟他說他欠我六十萬元，這個會要讓我扣，他也有答應，而且八月一日的時
    候，我去的時候他有讓我寫標單，但是開標之後他告訴我錢已經讓乙○○標去了
    。我沒有看到乙○○的標單。」等語，經核亦與被告所辯相符。是甲○○既未曾
    交付一萬餘元之會款給被告，且亦無證據可資證明被告確有偽造乙○○之署押於
    標單上進而行使，自無從率爾推測被告有前開犯行，此外復查無其他積極證據足
    資證明被告有何詐欺及行使偽造準私文書之犯行，依首揭說明，本件尚不能證明
    被告犯罪，爰依法為被告丙○○無罪之判決。
據上論斷，應依刑事訴訟法第三百零一條第一項，判決如主文。
中      華      民      國      九十      年      十二      月    四    日
                                        法  官    陳  慧  珊
右正本證明與原本無異。
如不服本判決，應於送達後十日內向本院提出上訴狀 （須附繕本） ，上訴於台灣高等
法院台中分院。
                                        書記官
中      華      民      國      九十      年      十二      月    四    日


司法院資訊處製作；財團法人民間司法改革基金會備份。
